臺灣桃園地方法院刑事判決
111年度交簡上字第20號
上  訴  人  臺灣桃園地方檢察署檢察官 
被      告  袁靖恩


上列上訴人因過失傷害案件，不服本院中華民國110年11月30日1
10年度壢交簡字第2173號第一審簡易判決（聲請簡易判決處刑書
案號：110年度偵字第29466號），提起上訴，本院管轄之第二審
合議庭判決如下：
    主  文
原判決撤銷。
袁靖恩汽車駕駛人，無駕駛執照，犯過失傷害罪，處拘役伍拾日
，如易科罰金，以新臺幣壹仟元折算壹日。
    事  實
一、袁靖恩明知其未考領普通重型機車駕駛執照，仍於民國110
    年3月28日上午11時23分許，騎乘車牌號碼000-000號普通重
    型機車，沿桃園市中壢區中山東路1段223巷往普義路方向行
    駛，行經中山東路1段223巷85號前時，本應注意車輛行駛時
    ，須注意車前狀況，並隨時採取必要之安全措施，而依當時
    天候晴、日間自然光線、柏油路面乾燥、無缺陷且無障礙物
    、視距良好等情，並無不能注意之情事，竟疏未注意車前狀
    況，而貿然前行，適有行人吳春英亦疏未注意在未設行人穿
    越設施，亦非禁止穿越之路段穿越道路時，應注意左右無來
    車，始可小心迅速穿越，即貿然穿越上開道路，袁靖恩因煞
    避不及，撞擊吳春英，致吳春英倒地，受有左脛骨平台骨折
    併側副韌帶斷裂之傷害。而袁靖恩於肇事後，在未被有偵查
    犯罪職權之公務員發覺前，向前往現場處理車禍之員警坦承
    為肇事者並願接受裁判。
二、案經吳春英訴由桃園市政府警察局中壢分局移送臺灣桃園地
    方檢察署檢察官偵查後聲請以簡易判決處刑。 
    理  由
壹、證據能力部分：
    本判決所引用之供述及非供述證據，檢察官、被告袁靖恩對
    於證據能力均無爭執，迄本案言詞辯論終結前，檢察官、被
    告均無聲明異議，本院審酌各該證據之取得非違法，且各該
    證據與本案待證事實俱有關連性，認為以之作為本案證據亦
    屬適當，依法自均有證據能力。 
貳、實體部分
一、認定事實所憑之證據及理由
 ㈠ 本件被告袁靖恩於上揭時、地因其過失肇致本件交通事故，
    並致告訴人吳春英受有傷害之事實，業據被告於偵查及本院
    訊問時坦承不諱（見偵卷第9頁、第66頁，本院簡上卷第39
    頁至第40頁、第61頁），並經證人即告訴人吳春英於警詢、
    偵查及本院審理中證述綦詳（見偵卷第19頁、第66頁，本院
    簡上卷第40頁），且有道路交通事故現場圖、道路交通事故
    調查報告表㈠、㈡、天成醫療社團法人天晟醫院（下稱天晟醫
    院）診斷證明書、監視錄影畫面翻拍照片、現場照片、車損
    暨告訴人傷勢照片在卷可稽（見偵卷第27頁至第35頁、第47
    頁至第52頁），此部分事實首堪認定。
 ㈡ 按汽車行駛時，駕駛人應注意車前狀況，並隨時採取必要之
    安全措施；行人穿越道路，應依下列規定：在未設第一款行
    人穿越設施，亦非禁止穿越之路段穿越道路時，應注意左右
    無來車，始可小心迅速穿越，道路交通安全規則第94條第3
    項前段、第134條第6款分別定有明文。被告自應依上述道路
    交通安全規則行車，而當時之天候晴、日間自然光線、柏油
    路面乾燥、無缺陷、無障礙物、視距良好，亦有上揭道路交
    通事故調查報告表㈠存卷可憑，被告並無不能注意之情形。
    然被告於警詢時自承：當時行經事故地點時，告訴人突然從
    路邊衝出來到路上，我一時閃避不及即撞上告訴人等語（見
    偵卷第9頁），可知被告當時並未注意車前狀況，並隨時採
    取必要之安全措施，否則當不會導致，其看見告訴人穿越道
    路後立即煞車，仍煞車不及而撞擊告訴人之結果，是被告就
    本件交通事故之發生有過失，當無疑義。而告訴人因本件交
    通事故受有前述傷勢，足徵被告之過失與告訴人所受傷害間
    有相當因果關係，被告自應負過失傷害之責。至告訴人於偵
    查時證稱：當天我穿越道路時，我遠遠有看到被告所騎乘之
    機車，但我沒有想到被告會撞上來，當時附近都沒有機車，
    只有被告所騎乘之機車等語（見偵卷第66頁），顯見告訴人
    於穿越道路時，雖看到被告所騎乘之機車，仍貿然穿越，亦
    即告訴人就本件交通事故亦有未注意左右無來車即貿然穿越
    道路之過失。惟告訴人雖與有過失，然此僅係能否減免被告
    民事賠償責任及作為被告量刑審酌之問題，被告尚難因此而
    得解免其過失刑責，併予敘明。
 ㈢ 被告雖辯稱告訴人當天所受之傷勢應該沒有那麼嚴重云云。
    然查告訴人於本件交通事故發生後2日即110年3月30日前往
    天晟醫院急診就醫，經診斷受有左脛骨平台骨折併側副韌帶
    斷裂等傷害乙情，此有天晟醫院診斷證明書在卷可稽（見偵
    卷第27頁）。參諸告訴人於本件交通事故發生約30分鐘後在
    桃園市政府警察局交通大隊中壢分隊接受員警詢問時，已明
    確表示其因本件交通事故致腳有受傷等語（見偵卷第19頁）
    ；又佐以員警於案發現場所拍攝告訴人之傷勢照片，顯示告
    訴人之左膝部分有瘀傷之情形，此有告訴人之傷勢照片在卷
    可查（見偵卷第50頁），可見告訴人確實因本件交通事，左
    膝部位受有傷害等節。而脛骨平台即為脛骨（即小腿骨）與
    股骨（即大腿骨）下端接觸面為膝關節重要負荷結構，如遭
    遇車禍等外力影響，股骨即可能會擠壓到脛骨平台而造成不
    同程度的骨折，且由於脛骨平台內外側分別有內、外側副韌
    帶，當脛骨平台骨折時常發生韌帶之損傷等節，此為本院依
    職權所知悉之事項。是告訴人既於本件交通事故發生後顯然
    受有左膝部位之傷害，而脛骨平台即位於膝關節處，倘受有
    撞擊即有高度可能會有骨折之情形，且常伴隨韌帶損傷，益
    徵客觀上該診斷證明書所載傷勢、位置與告訴人因本件交通
    事故所造成之傷害程度相符，且亦無事證顯示本件交通事故
    發生後至告訴人前往醫院就診期間有其他外力介入復行導致
    告訴人受傷之可能，可徵告訴人所受之前開傷害，確為本件
    交通事故所致，是被告辯稱告訴人因本件交通事故所受之傷
    勢應沒有那麼嚴重等節，顯屬有誤，不可採信。
 ㈣ 綜上，本案事證明確，被告上開犯行，洵堪認定，應依法論
    科。
二、論罪及刑之減輕事由：
 ㈠ 按刑法總則之加重，係概括性之規定，所有罪名均一體適用
    ；刑法分則之加重，係就犯罪類型變更之個別犯罪行為予以
    加重，成為另一獨立之罪名；道路交通管理處罰條例第86條
    第1項關於汽車駕駛人，無駕駛執照駕車、酒醉駕車、吸食
    毒品或迷幻藥駕車、行駛人行道或行經行人穿越道不依規定
    讓行人優先通行，因而致人受傷或死亡，依法應負刑事責任
    者，加重其刑至二分之一之規定，係就刑法第276條第1項之
    過失致人於死罪、同條第2項之業務過失致人於死罪，同法
    第284條第1項之過失傷害（及致重傷）罪、同條第2項之業
    務過失傷害（及致重傷）罪之基本犯罪類型，對於加害人為
    汽車駕駛人，於從事駕駛汽車之特定行為時，或於行駛人行
    道、行經行人穿越道之特定地點，不依規定讓行人優先通行
    ，因而致人受傷或死亡之特殊行為要件予以加重處罰，已就
    上述刑法第276條第1、2項，同法第284條第1、2項各罪犯罪
    類型變更之個別犯罪行為予以加重，而成另一獨立之罪名，
    自屬刑法分則加重之性質（最高法院92年度第1次刑事庭會
    議決議、99年度台非字第198號判決意旨參照）。查被告未
    考領合格之駕駛執照，此有被告之公路電子監理閘門證號查
    詢機車駕駛人資料（見偵卷第43頁）在卷可查，竟仍騎乘上
    開機車，屬無照駕駛，是核被告所為，係犯道路交通管理處
    罰條例第86條第1項、刑法第284條前段之汽車駕駛人無駕駛
    執照駕車過失致人受傷罪，應依道路交通管理處罰條例第86
    條第1項之規定加重其刑。聲請簡易判決處刑意旨認被告所
    為僅犯刑法第284條前段過失傷害罪，容有未合，然經檢察
    官當庭更正起訴法條，且基本社會事實同一，本院亦已當庭
    諭知被告可能構成道路交通管理處罰條例第86條第1項之加
    重要件（本院簡上卷第38頁），而無礙於被告防禦權之行使
    ，尚不生變更起訴法條之問題。
 ㈡ 又被告於肇事後，於犯罪未被有偵查權之機關或公務員發覺
    前，即向據報前往現場處理之警員承認為肇事人，此有桃園
    市政府警察局中壢分局中壢交通中隊道路交通事故肇事人自
    首情形紀錄表在卷可稽（見偵卷第39頁），嗣並接受裁判，
    合於自首要件，爰依刑法第62條前段之規定，減輕其刑，並
    與上開加重其刑之事由，依法先加後減之。
三、撤銷改判及量刑之理由：
 ㈠ 原審以被告上開犯行事證明確，予以論罪科刑，固非無見，
    惟查，原審未審酌被告未考領普通重型機車駕駛執照即騎乘
    普通重型機車，屬無駕駛執照駕車，而僅以被告犯刑法第28
    4條前段過失傷害罪予以論罪科刑，已有適用法律不當之違
    誤；且原審並未審酌告訴人穿越上開道路，未注意左右來車
    ，即貿然穿越，而就本件事故之發生與有過失，是原審於量
    刑時並未對於被告、告訴人違反義務之程度一併加以考量，
    而逕以被告之過失程度為基礎據以科刑，亦有不當，故原判
    決既有上述可議之處，自應由本院將原判決撤銷改判。
 ㈡ 爰以行為人之責任為基礎，審酌被告未能恪遵交通規則，未
    考領普通重型機車駕駛執照，即騎乘普通重型機車上路，且
    其於行經本件案發地點時，未注意車前狀況，為必要之安全
    措施，肇致本件交通事故，致告訴人受有前開傷害，已有不
    該；兼衡被告雖坦承犯行，且與告訴人調解，然未依約賠償
    告訴人所受損害之犯後態度，以及告訴人所受傷勢，告訴人
    就本件交通事故亦有過失、被告之過失情節暨被告於警詢自
    述大學在學之智識程度、家庭經濟狀況貧寒等一切情狀，量
    處如主文第2項所示之刑，並諭知易科罰金之折算標準。
據上論斷，應依刑事訴訟法第455 條之1 第1 項、第3 項、第36
9 條第1 項前段、第364 條、第299 條第1 項前段，判決如主文
。
本案經檢察官張羽忻聲請簡易判決處刑，檢察官林曉霜到庭執行
職務。  
中　　華　　民　　國　　111 　年　　6 　　月　　30　　日
           刑事第八庭    審判長法　官　許雅婷
　　　　　                     法  官  葉作航
　　　　　                     法  官  徐雍甯
以上正本證明與原本無異。
不得上訴。
 　　　　　　　　　　　　　　　書記官　楊宇國
中　　華　　民　　國　　111 　年　　6 　　月　　30　　日
附錄本案論罪科刑法條：
道路交通管理處罰條例第86條
汽車駕駛人，無駕駛執照駕車、酒醉駕車、吸食毒品或迷幻藥駕
車、行駛人行道或行經行人穿越道不依規定讓行人優先通行，因
而致人受傷或死亡，依法應負刑事責任者，加重其刑至二分之一
。
汽車駕駛人，在快車道依規定駕車行駛，因行人或慢車不依規定
，擅自進入快車道，而致人受傷或死亡，依法應負刑事責任者，
減輕其刑。
中華民國刑法第284條
因過失傷害人者，處1年以下有期徒刑、拘役或10萬元以下罰金
；致重傷者，處3年以下有期徒刑、拘役或30萬元以下罰金。